【裁判字號】    99,裁,522
【裁判日期】    990311
【裁判案由】    水利法
【裁判全文】
最  高  行  政  法  院  裁  定
                                       99年度裁字第522號
上  訴  人  甲○○
被 上訴 人  經濟部
代  表  人  乙○○
上列當事人間水利法事件，上訴人對於中華民國98年10月29日臺
北高等行政法院98年度訴字第1276號判決，提起上訴，本院裁定
如下：
    主  文
上訴駁回。
上訴審訴訟費用由上訴人負擔。
    理  由
一、按對於高等行政法院判決之上訴，非以其違背法令為理由，
    不得為之，行政訴訟法第242條定有明文。依同法第243條第
    1項規定，判決不適用法規或適用不當者，為違背法令；而
    判決有同條第2項所列各款情形之一者，為當然違背法令。
    是當事人對於高等行政法院判決上訴，如依行政訴訟法第24
    3條第1項規定，以高等行政法院判決有不適用法規或適用不
    當為理由時，其上訴狀或理由書應有具體之指摘，並揭示該
    法規之條項或其內容；若係成文法以外之法則，應揭示該法
    則之旨趣，倘為司法院解釋或本院之判例，則應揭示該判解
    之字號或其內容。如以行政訴訟法第243條第2項所列各款情
    形為理由時，其上訴狀或理由書，應揭示合於該條項各款之
    事實。上訴狀或理由書如未依此項方法表明者，即難認為已
    對高等行政法院判決之違背法令有具體之指摘，其上訴自難
    認為合法。
二、本件原判決以臺中縣霧峰鄉○○段第1207、1208、1210地號
    土地（下稱系爭土地）自民國55年5月6日公告為烏溪河川區
    域後，即應受水利法規定管理限制使用，系爭土地之地籍謄
    本雖記載土地使用分區為特定農業區，純係相關機關依區域
    計畫法及其施行細則等相關土地法規規定，予以編定，不影
    響系爭土地位於河川區域內，其管制應優先適用水利法之特
    別規定。又土地是否屬公告之河川區域範圍，主管機關係被
    上訴人，並非土地登記機關，上訴人主張信賴系爭土地之登
    記，自得主張信賴保護原則云云，即非可採。況系爭土地均
    位於河川區域內，上訴人所有坐落於系爭土地內之工廠及辦
    公室，無論係興建於96年間或41年間，均已違反水利法相關
    禁止規定，基於公益之考量，仍應優先適用水利法，而無信
    賴保護原則之適用。另系爭土地位於堤防與低水護岸之間，
    上訴人應即就該土地之屬性及相關使用規定，盡查明之義務
    ，並得向主管機關取得資訊，惟上訴人未為查明，難謂無任
    何故意或過失之責任，因而駁回上訴人之訴。上訴人不服，
    提起上訴，主張略以：上訴人係信賴地政機關之土地登記，
    而購買系爭土地使用，按系爭土地劃為河川區後，相關行政
    機關應依區域計畫法施行細則第18條第4項、第17項、第19
    項規定公告並通知所有權人，地政機關應於土地謄本中使用
    分區登載為河川區，然本件地政機關怠於為登記，至系爭土
    地仍登載為特定農業區。又依土地法第43條規定，依土地法
    之登記有絕對之效力，則上訴人自有信賴保護原則之適用。
    另參諸水利法第78條之1規定，河川區內建造物經許可後即
    得為翻新，且有翻新行為亦不表示該屋於河川區公告前尚未
    存在，原判決以系爭房屋曾有翻新，即認該屋於河川區公告
    前未存在，與論理法則有違。上訴人因信賴土地登記而購買
    系爭房地，是上訴人主觀上無違反水利法相關規定之故意或
    過失，依行政罰法第7條第1項之規定，自不應對上訴人處以
    罰鍰等語，上訴人對於高等行政法院判決上訴，雖以該判決
    違背法令為由，惟核其上訴理由，係就原審取捨證據、認定
    事實之職權行使，指摘其為不當，並就原審已論斷者，泛言
    未論斷，或就原審所為論斷，泛言其論斷矛盾，而非具體說
    明其有何不適用法規或適用法規不當之情形，並揭示該法規
    之條項或其內容，及合於行政訴訟法第243條第2項所列各款
    之事實，難認對該判決之如何違背法令已有具體之指摘。依
    首開規定及說明，應認其上訴為不合法。
三、據上論結，本件上訴為不合法。依行政訴訟法第249條第1項
    前段、第104條、民事訴訟法第95條、第78條，裁定如主文
    。
中    華    民    國    99    年    3     月    11    日
                    最高行政法院第二庭
                        審判長法官  鍾  耀  光
                              法官  林  文  舟
                              法官  王  碧  芳
                              法官  黃  淑  玲
                              法官  鄭  小  康
以  上  正  本  證  明  與  原  本  無  異
中    華    民    國    99    年    3     月    12    日
                              書記官  黃  淑  櫻


司法院資訊處製作；財團法人民間司法改革基金會備份。
